【裁判字號】    92,上訴,1060
【裁判日期】    920530
【裁判案由】    誣告等
【裁判全文】
臺灣高等法院刑事判決                          九十二年度上訴字第一０六０號
    上  訴  人  乙○○
    被      告  丙○○
                甲○○
右上訴人因誣告等案件，不服臺灣臺北地方法院九十一年度自字第四０九號，中華民
國九年一月二十三日、及九十二年二月二十六日第一審判決，提起上訴，本院判決如
左：
    主  文
上訴駁回。
    理  由
壹、被告甲○○部分
一、自訴意旨略以：自訴人乙○○（原名符績親）於民國（下同）八十三年六月二十
    二日接獲臺灣省菸酒公賣局八三公人字第二四七一七號懲戒令，明載自訴人「該
    員不聽長官命令及指揮，情節較重」，但自訴人無不聽長官命令及指揮之事實，
    經查臺灣省菸酒公賣局與臺北菸廠為自訴人服務機關上級機關，均無長官指派自
    訴人之命令指揮文件登記存檔，欲以上開命令懲戒自訴人，顯係出於誣告，關於
    被告甲○○涉誣告事實為，被告甲○○於八十三年間任職臺北菸廠廠長，為自訴
    人服務機關之長官，但在臺北菸廠無被告指派給自訴人之命令及指揮，而在臺北
    菸廠亦無前開命令之登記文件存檔，被告曾承認參與懲戒令之製作，並口頭辯稱
    曾給自訴人指派，但臺北菸廠及被告均無法提出指派文件，以資證明等情，因認
    被告甲○○涉有刑法第一百六十九條第一項之誣告罪嫌。
二、按案件曾經判決確定者，應諭知免訴之判決，刑事訴訟法第三百零二條第一款定
    有明文。又自訴人提起自訴時，依刑事訴訟法第三百二十條第二項第二款規定，
    自訴狀僅須記載被告之犯罪事實及罪名，無須記載所犯法條（罪名），與檢察官
    提起公訴時，起訴書須記載犯罪事實及證據並所犯法條之情形不同（參見刑事訴
    訟法第二百六十四條第二項第二款），自訴狀未記載被告所犯法條者，法院於不
    妨害事實同一之範圍內，得自由認定事實，適用法律，不能僅就自訴狀記載罪名
    審理，亦不受自訴狀所載法條之拘束（最高法院四十六年台上字第四０六號判例
    ）。故同一自訴人，就同一被告先後所提之各個自訴案件，是否為同一案件，應
    就自訴意旨所指之犯罪事實是否同一事實予以判斷，與自訴狀所記載之罪名無關
    。
三、經查自訴人前曾以同一事實，以被告甲○○涉嫌觸犯刑法第二百十三條公務員登
    載不實罪提起自訴，經原審法院即台灣台北地方法院八十七年自字第二０八號判
    決被告無罪，嗣經本院於八十七年六月十一日以八十七年度上訴字第二０一七號
    刑事判決駁回自訴人之上訴確定，有前開判決書及被告甲○○之全國前案紀錄表
    在卷可稽，復為上訴人於原審調查時供承在卷。自訴人於前案雖指稱被告係涉嫌
    觸犯刑法第二百十三條之公務員登載不實罪，於本案則指稱被告涉犯刑法第一百
    六十九條第一項之誣告罪，惟所述之犯罪事實則完全相同，自屬同一案件。自訴
    人既曾以同一事實對被告甲○○提起自訴，並經判決確定在案，則自訴人仍就同
    一事實重行起訴，揆諸前揭說明，自應依法諭知免訴之判決。
四、原判決因而不經言詞辯論，逕為諭知免訴判決，經核於法並無違誤。自訴人提起
    上訴，漫詞指摘原判決不當，為無理由，應予駁回，並不經言詞辯論為之。
貳、被告丙○○部分
一、追加自訴意旨略以：被告丙○○涉嫌參加製作簽署臺灣菸酒公賣局八十三年六月
    二十二日八三公字第二四七一號懲戒令，涉犯刑法第二百十條至第二百十六條之
    罪，依法追加自訴等情。
二、按提起自訴後，須在第一審辯論終結前，始得就與本案相牽連之犯罪或本罪之誣
    告罪，追加起訴，刑事訴訟法第三百四十三條、第二百六十五條規定甚明。
三、經查本件係自訴人先自訴被告甲○○、徐安旋二人涉嫌誣告，而原審法院未經言
    詞辯論，即於九十二年一月二十三日分別對被告甲○○判決免訴、及對被告徐安
    旋裁定駁回自訴，該刑事判決及刑事裁定均已於九十二年二月七日送達與自訴人
    收受，有原審卷附之各該判決書、裁定書、及送達證書可稽。而自訴人係其對被
    告甲○○、徐安旋二人提起之自訴分別經判決免訴及裁定駁回自訴已終結第一審
    訴訟程序後，始於九十二年二月十三日再對被告丙○○追加自訴，依前揭說明，
    其所為追加自訴於法顯有未合，自屬起訴程序違背規定。原審因而不經言詞辯論
    ，逕為不受理判決，經核於法亦無違誤。自訴人提起上訴，指摘原判決不當，亦
    無理由，應予駁回，並不經言詞辯論為之。
據上論斷，應依刑事訴訟法第三百六十八、第三百七十二條，判決如主文。
中      華      民      國    九十二    年      五      月    三十      日
                              臺灣高等法院刑事第二十三庭
                                  審判長法  官 黃  瑞  華
                                        法  官 王  淑  滿
                                        法  官 宋      祺
右正本證明與原本無異。
如不服本判決，應於收受送達後十日內向本院提出上訴書狀，其未敘述上訴之理由者
並得於提起上訴後十日內向本院補提理由書（均須按他造當事人之人數附繕本）。
                                        書記官 蔡  慧  娟
中      華      民      國    九十二    年      六      月      二      日


司法院資訊處製作；財團法人民間司法改革基金會備份。
